【裁判字號】    95,訴易,4
【裁判日期】    950525
【裁判案由】    侵權行為損害賠償
【裁判全文】
臺灣高等法院臺南分院民事判決    95年度訴易字第4號
原  告  甲○○○
被  告  乙 ○ ○
上列當事人間因原告提起刑事附帶民事訴訟請求侵權行為損害賠
償事件，經本院刑事庭裁定移送前來（94年度附民字第111號）
，本院於民國95年5月16日言詞辯論終結，判決如下︰
    主  文
被告應給付原告新臺幣伍拾萬仟元，及自民國94年12月8日起
至清償日止，按週年利率百分之五計算之利息。
訴訟費用由被告負擔。
    事  實
甲、原告方面：
一、聲明：
  (一)被告應給付原告新臺幣（下同）503,000元，及自刑事附帶
    民事訴訟起訴狀繕本送達被告之翌日起至清償日止，按週年
    利率百分之5計算之之利息。
  (二)訴訟費用由被告負擔。
二、陳述：
  (一)、被告為瘖啞人，與另一名不詳年籍之成年男子，共同基於
      意圖為自己不法所有之犯意聯絡，於民國（下同）94年4
      月6日中午12時40分許，利用原告接送小孩離開UHU-689號
      輕型機車前往崇文國小校門口之際，由被告負責把風，再
      由不詳年籍成年男子撬開原告機車之置物箱，竊取置物箱
      內現金503,000元離去。被告竊盜行為，業經臺灣嘉義地
      方法院檢察署檢察官94年度偵字第2567號提起公訴，臺灣
      嘉義地方法院94年度易字第265號、本院於95年1月27日以
      94年度上易字第604號以共同竊盜，判處有期徒刑1年4 月
      確定在案。
  (二)、按「因故意或過失，不法侵害他人之權利者，負損害賠償
      責任」、「數人共同不法侵害他人之權利者，連帶負損害
      賠償責任」，民法第184條第1項前段、第185條第1項前段
      分別定有明文。其竊盜行為係故意不法侵害原告之權利者
      ，應負損害賠償責任，爰依侵權行為法律關係向被告請求
      損害賠償。
三、證據：提出台灣嘉義地方法院94年度易字第265號刑事判決
    、大眾銀行交易查清單3紙、台灣中小企業銀行查詢單1紙、
    台灣中小企業銀行嘉義分行支票存款對帳單1紙為證。
乙、被告方面：
一、聲明：原告之訴駁回。
二、陳述：被告未竊取原告機車之置物箱內現金503,000元。被
    告不知道原告是否有向大眾銀行領取現金165,000元及向台
    灣中小企業銀行嘉義分行領取現金338,000元，且警察到被
    告家中並未找到原告失竊之款項。
丙、本院依職權調閱台灣嘉義地方法院94年度易字第265號、本
    院94年度上易字第604號、台灣嘉義地方法院檢察署94年度
    偵字第2567號、嘉義市警察局第二分局刑案偵查卷等刑事卷
    宗全部。
    理  由
一、原告起訴主張：被告為瘖啞人，與另一名不詳年籍之成年男
    子，共同基於意圖為自己不法所有之犯意聯絡，於94年4月6
    日中午12時40分許，利用原告接送小孩離開UHU-689號輕型
    機車前往崇文國小校門口之際，由被告負責把風，再由不詳
    年籍成年男子撬開原告機車之置物箱，竊取置物箱內現金50
    3,000元離去。被告竊盜行為，業經臺灣嘉義地方法院檢察
    署檢察官94年度偵字第2567號提起公訴，臺灣嘉義地方法院
    94年度易字第265號、本院於95年1月27日以94年度上易字第
    604號以共同竊盜，判處有期徒刑1年4月確定在案，其竊盜
    行為係故意不法侵害原告之權利者，應負損害賠償責任，爰
    依民法第184條第1項前段規定之侵權行為法律關係請求被告
    應給付原告503,000元，及自刑事附帶民事訴訟起訴狀繕本
    送達被告之翌日起至清償日止，按週年利率百分之5計算之
    之利息等語（按原告訴之聲明原併請求願供擔保宣告假執行
    ，嗣於本院言詞辯論期日撤回該部分之聲明）。
二、被告則以：被告未竊取原告機車之置物箱內現金503,000元
    。其不知道原告是否有向大眾銀行領取現金165,000元及向
    台灣中小企業銀行嘉義分行領取現金338,000元，且警察到
    被告家中並未找到原告失竊之款項等語，資為抗辯，併為答
    辯聲明求為駁回原告之訴。
三、經查：被告為瘖啞人，與另一名年籍姓名均不詳之成年男子
    ，共同基於意圖為自己不法所有之犯意聯絡，由被告於94年
    4月6日中午11時許起，騎乘自己所有車牌號碼H2Y─893號重
    型機車尾隨原告至嘉義市○○路之臺灣中小企業銀行等金融
    機構，確認原告已提領鉅款後，再隨原告前往嘉義市○○路
    上之崇文國小，並於同日中午12時40分許，利用原告接送小
    孩稍離開UHU-689號輕型機車前往該校校門口之際，由被告
    負責把風，靠近原告並以身體及雙手阻擋其觀看機車之視線
    ，再由上開不詳男子，撬開原告機車置物箱，並竊取置物箱
    內之物品（現金共503,000元、存款簿7本、印章5顆與支票1
    張，按原告並未請求被告應返還存款簿7本、印章5顆與支票
    1張）得手後，被告及該名男子則分別騎乘機車離去。嗣原
    告發現上開財物遭竊報警，經警調閱附近地點之監視錄影畫
    面及機車車籍資料後，發覺乙○○嫌疑重大，乃前往乙○○
    住處因而查獲等事實，業據原告於前開刑事案件之警訊、原
    審偵審、本院刑事庭審理中供訴綦詳，且於本院提出台灣嘉
    義地方法院94年度易字第265號刑事判決影本、大眾銀行交
    易查清單3紙、台灣中小企業銀行查詢單1紙、台灣中小企業
    銀行嘉義分行支票存款對帳單1紙為證，復經本院依職權調
    取台灣嘉義地方法院94年度易字第265號、本院94年度上易
    字第604號、台灣嘉義地方法院檢察署檢察官94年度偵字第
    2567號、嘉義市警察局第二分局刑案偵查卷，有被告作案行
    經路線、臺灣中小企業銀行、崇文國小監視錄影翻拍照片共
    51張（警卷第27頁至第41頁）、監視錄影光碟3片、被告機
    車車籍查詢資料單、搜索扣押筆錄各1份附卷，及被告當日
    所穿著之外套、安全帽扣案可證。查本件雖未見被告親自竊
    取原告物品之證據，事後亦未查獲相關被竊取之物品，被告
    又矢口否認共同竊盜犯行，並辯稱警察到被告家中並未找到
    原告失竊之款項云云。惟查被告直承扣案之監視錄影光碟3
    片所拍攝到之人確係被告本人無訛，及參酌錄影帶全程結果
    ，被告顯然與上開不詳男子有共同犯意連絡，分工合作，被
    告負責跟監、把風、掩護，另一不詳男子則負責竊取機車置
    物箱內之物品（現金共503,000元、存款簿7本、印章5顆與
    支票1張）。且被告亦因本件竊盜行為，業經臺灣嘉義地方
    法院檢察署檢察官94年度偵字第2567號提起公訴，台灣嘉義
    地方法院以94年度易字第265號判決被告共同竊盜，處有期
    徒刑1年4個月，被告不服，提起上訴，亦經本院刑事庭以94
    年度上易字第604號判決上訴駁回確定在案，現於台灣台南
    監獄台南分監執行中。自堪信原告主張之事實為真實。
四、按「因故意或過失，不法侵害他人之權利者，負損害賠償責
    任」、「數人共同不法侵害他人之權利者，連帶負損害賠償
    責任」，民法第184條第1項前段、第185條第1項前段分別定
    有明文。其竊盜行為係故意不法侵害原告之權利者，應負損
    害賠償責任，從而，原告本於侵權行為損害賠償之法律關係
    ，請求被告給付503,000元，及自起訴狀繕本送達被告之翌
    日即94年12月8日起至清償日止，按週年利率百分之5計算之
    利息，為有理由，應予准許，爰判決如主文所示。
五、據上論結，本件原告之訴為有理由，依民事訴訟法第78條，
    判決如主文。
中    華    民    國    95    年    5    月    25    日
                  民事第一庭    審判長法  官  林金村
                                      法  官  黃三哲
                                      法  官  胡景彬
上為正本係照原本作成。
不得上訴。
中    華    民    國    95    年    5    月    25    日
                                      書記官  趙玲瓏
                                                 K


司法院資訊處製作；財團法人民間司法改革基金會備份。
